【裁判字號】    95,簡上,146
【裁判日期】    950519
【裁判案由】    竊盜
【裁判全文】
臺灣桃園地方法院刑事判決             95年度簡上字第146號
上  訴  人  臺灣桃園地方法院檢察署檢察官
被      告  甲○○
                    （另案於臺灣雲林第二監獄執行中）
上列上訴人因被告竊盜案件，不服本院簡易庭民國95年3 月1 日
95年度桃簡字第424 號第一審簡易判決（聲請簡易判決處刑案號
：95年度偵字第274 號），提起上訴，本院管轄之第二審地方法
院合議庭判決如下：
    主  文
上訴駁回。
    事實及理由
一、本案經本院審理結果，認原審以被告甲○○犯刑法第三百二
    十條第一項之普通竊盜罪，判處有期徒刑四月，如易科罰金
    以三百元折算一日，認事用法及量刑均無不當，應予維持，
    並引用原審判決書記載之事實、證據及理由（如附件）。
二、檢察官上訴意旨略以：原審認定檢察官所提出，由該案共同
    被告戴賢宗於檢察官偵查中未經具結所為之陳述，無證據能
    力，而排除上開陳述為證據，採證尚有違誤云云。
三、經查：
（一）按我國於民國九十二年九月一日修正刑事訴訟法規定，改
      採「改良式當事人進行主義」，且為貫徹交互詰問證人、
      鑑定人之調查證據方式起見，對被告以外之人於審判外陳
      述之證據能力，引入英美法上之傳聞法則，原則上排除其
      證據能力，而於刑事訴訟法第一百五十九條第一項規定：
      「被告以外之人於審判外之言詞或書面陳述，除法律有規
      定者外，不得做為證據」，其後再分設例外規定，於同法
      第一百五十九條之一第二項規定：「被告以外之人於偵查
      中向檢察官所為之陳述，除顯有不可信之情況者外，得為
      證據」；於同法第一百五十九條之二規定：「被告以外之
      人於檢察事務官、司法警察官或司法警察調查中所為之陳
      述，與審判中不符時，其先前之陳述具有較可信之特別情
      況，且為證明犯罪事實存否所必要者，得為證據。是故，
      為保障刑事訴訟當事人對證人、鑑定人之交互詰問權起見
      ，解釋上，上揭條文中所謂之「被告以外之人」，自不僅
      以證人為限，舉凡共同被告、共犯及被害人於審判外之陳
      述，既無法對之行使交互詰問，原則上自應均排除其證據
      能力，此對照同法第二百八十七條之二規定：「法院就被
      告本人之案件調查共同被告時，該共同被告準用有關人證
      之規定」，益臻明顯。次按，刑事訴訟法第一百五十八條
      之三規定：「證人、鑑定人依法應具結而未具結者，其證
      言或鑑定意見，不得做為證據」，而在訊問證人之程序上
      ，偵查中檢察官有命證人具結之權，檢察事務官、司法警
      察官及司法警察則無，此觀刑事訴訟法第一百九十五條第
      一項、第一百九十六條之一等規定自明。由上述規定可知
      ，被告以外之人在偵查中向檢察官所為之陳述，縱然合於
      上開刑事訴訟法第一百五十九條之一第二項規定，惟如未
      經具結，仍因違反上揭刑事訴訟法第一百五十八條之三規
      定，而無證據能力。最高法院對此，並先後著有九十四年
      度台上字第七三八０號、九十五年度台上字第三九二號、
      九十五年度台上字第五一０號等判決闡明上開意旨，應先
      敘明。
（二）本件被告甲○○於民國九十四年十月三十一日下午六時許
      ，與戴賢宗在桃園縣桃園市○○路四十二號前，因共同騎
      乘ＯＡＥ—四二三號贓車，為警查獲後將二人列為犯罪嫌
      疑人，移送臺灣桃園地方法院檢察署檢察官偵查，嗣戴賢
      宗於該案檢察官偵查中，並未具結，而係以被告身分陳稱
      ：上開贓車是被告甲○○騎來的等語，其後檢察官依據調
      查所得，認定上開贓車係被告甲○○所竊，遂以九十四年
      度偵字第一九五三八號不起訴處分書對戴賢宗為不起訴處
      分確定，另以九十五年度偵字第二七四號聲請簡易判決處
      刑書聲請對被告甲○○為簡易處刑，而為證明被告之犯罪
      事實，乃引用上揭戴賢宗之偵訊筆錄，此有內政部警政署
      鐵路警察局第一警務段九十四年十一月一日第00000
      00000號刑事案件移送書、上揭處分書、聲請簡易判
      決處刑書、戴賢宗之偵訊筆錄各一份附卷可稽。揆諸前揭
      說明，對證明本案被告甲○○之犯罪事實而言，戴賢宗在
      檢察官偵查中之供述，顯係審判外之陳述，而上開陳述既
      未經具結，即因違反前引刑事訴訟法第一百五十八條之三
      證人應命具結之規定，而無證據能力。
（三）上訴意旨雖略稱：(1)戴賢宗在檢察官偵訊時係以被告身分
      供述相關事實，並非證人，自無具結義務可言，從而，該
      次偵訊筆錄亦不因其未具結，而影響其證據能力；(2)簡易
      程序依刑事訴訟法第一百五十九條第二項規定，並不適用
      傳聞法則之規定，況被告之警、偵訊筆錄，及戴賢宗之警
      詢筆錄，猶均可做為證據，舉輕以明重，戴賢宗之偵訊筆
      錄更無不得做為證據之理等語，雖非無見，然查：(1)證據
      能力係一流動概念，是否有證據能力，需視個別待證事實
      之內容而定，以本案事實為例，戴賢宗之偵訊筆錄，若用
      於證明其自己之犯罪事實，並非傳聞，然如欲以之證明本
      件被告之犯罪事實，則屬傳聞，此時，即應受相關傳聞法
      則、證據法則之規範。準此，檢察官以戴賢宗應訊時係以
      被告身分供述相關事實為由，進而推論戴賢宗並非證人，
      無具結義務可言，忽略其在本案提出戴賢宗偵訊筆錄之目
      的，係為證明本件被告之犯罪，斯時戴賢宗屬於陳述其親
      身見聞之證人，而仍有具結之問題。(2)本件戴賢宗之偵訊
      筆錄，不僅係傳聞證據，且因未經具結，亦違背刑事訴訟
      法第一百五十八條之三規定，而無證據能力，已見前述。
      是故，縱然本件檢察官係聲請以簡易判決處刑，依刑事訴
      訟法第一百五十九條第二項規定，不適用該條第一項排除
      傳聞證據之規定，惟因上開偵訊筆錄未經具結，故仍不得
      採為證據。(3)由法理而言，傳聞證據所以例外可採，係因
      該證據比一般之傳聞證據，更具有較高之必要性（necess
      -ity）及可信性（reliability）之 故，而我國刑事訴訟
      法對可信性之例外，係於第一百五十九條之一第二項規定
      ：「被告以外之人於偵查中向檢察官所為之陳述，除顯有
      不可信之情況者外，得為證據」，另於同法第一百五十九
      條之二規定：「被告以外之人於檢察事務官、司法警察官
      或司法警察調查中所為之陳述，與審判中不符時，其先前
      之陳述具有較可信之特別情況，且為證明犯罪事實存否所
      必要者，得為證據」（其餘規定與本案無關者則省略之）
      ，前者除被證明該陳述有顯不可信之情事外，原則上具有
      證據能力，後者則需先證明有特別之可信性之後，始得採
      為證據。所以如此，不僅係因被告以外之人向檢察官所為
      之陳述，相較於該人向司法警察所為之陳述而言，較少刑
      求或不法方式取供之弊，且因檢察官在偵查中享有命證人
      具結之權，可藉此擔保（或提高）該證人陳述之可信性之
      故。以此論之，法律上既允許檢察官在訊問證人時，有命
      證人具結以提高其陳述可信度之權，則相對要求檢察官在
      訊問證人時，應踐行較嚴謹之具結程序，顯無不妥。是故
      ，若檢察官在訊問證人時，捨法定之具結程序不為，自不
      能僅以該證人係在檢察官面前陳述為由，即認定其供述具
      有較高之可信性，而採為傳聞證據之例外。(4)由上可知，
      前開二項規定雖同屬傳聞法則之例外規定，然基礎立論既
      有不同，自不能以彼類此，主張證人以外之人向司法警察
      所為之陳述，既得做為證據，則該人向檢察官所為，未經
      具結之陳述，亦應得採為證據。(5)綜上，上訴人以原審錯
      誤排除共同被告戴賢宗在偵查中向檢察官所為，未經具結
      之陳述為由，提起上訴，為無理由，應予駁回。
據上論斷，應依刑事訴訟法第四百五十五條之一第三項、第三百
六十八條、第三百七十三條，判決如主文。
本案經檢察官楊挺宏到庭執行職務。
中    華    民    國    95    年    5     月    19    日
                  刑事第八庭  審判長法  官  曾家貽
                                    法  官  袁雪華
                                    法  官  陳彥宏
以上正本證明與原本無異。
本件不得上訴。
                                    書記官  翁其良
中    華    民    國    95    年    5     月    19    日


司法院資訊處製作；財團法人民間司法改革基金會備份。
